【裁判字號】    95,抗,339
【裁判日期】    950508
【裁判案由】    緊急搜索
【裁判全文】
臺灣高等法院刑事裁定
抗  告  人
即 聲 請人  行政院海岸巡防署海岸巡防總局北部地區巡防局
法定代理人  乙○○
受 搜 索人  甲○○
上列抗告人因緊急搜索案件，不服臺灣基隆地方法院95年度急搜
字第5號，中華民國95年4月6日第一審裁定，提起抗告，本院裁
定如下：
    主  文
抗告駁回。
    理  由
一、原裁定意旨略以：(一)行政院海岸巡防署海岸巡防總局北部地
    區巡防局基隆機動查緝隊於民國（下同）95年4月1日凌晨零
    時30分許，接獲現譯機房通知，前往臺北縣永和市○○路○
    段與永貞路口之「麥當勞」埋伏守候，欲待張金鈴、甲○○
    與上游毒販交易時一舉成擒，但因行蹤暴露，而與甲○○所
    駕駛之車牌號碼6370-DA號汽車發生輕微碰撞，致甲○○逃
    脫，後因現譯機房隨時監控甲○○位置及其行蹤，而於同日
    上午6時10分許，發現甲○○所駕駛之車輛停放在基隆市○
    ○街2巷2號（大衛營社區）內之停車場，該局人員隨即在該
    處等待甲○○前往取車，同日上午6時40分許，甲○○駕駛
    車牌號碼4091-EK號箱型車到達該處時被攔下，經甲○○同
    意後，對車牌號碼6370-DA號汽車實施搜索，但未查獲任何
    違法物品，經電洽承辦檢察官後，認有必要對甲○○之住所
    （基隆市○○街146號4樓）實施搜索，因甲○○辯稱該處為
    友人住處，不願配合搜索，該局人員遂依刑事訴訟法第131
    條第1項第1、2、3款等規定，帶領甲○○至上址住處，以其
    隨身攜帶之鑰匙開啟鐵門後進入屋內，並自同日上午8時50
    分起，至同日上午9時48分止，在現場實施逕行搜索，起出
    第二級毒品安非他命、大麻以及分裝袋、帳冊等物（詳如卷
    附搜索扣押筆錄、扣押物品目錄表），依刑事訴訟法第131
    條第3項之規定，於執行後3日內之95年4月3日，向該管檢察
    署檢察官及法院報告。(二)依卷內聲請人提出之逕行搜索報告
    書、搜索扣押筆錄所載，聲請人係依刑事訴訟法第131 條第
    1項第1、2、3款之規定，前往上址實施逕行搜索。惟刑事訴
    訟法第131條第1項所列各款之無搜索票之逕行搜索，係針對
    被告或犯罪嫌疑人所為之拘捕搜索，執行要件在於以對「人
    」拘捕為前提所為之搜索，而不及於對「物」之搜索。(三)再
    依卷內逕行搜索報告書所載，甲○○於95年4月1日上午6時
    40 分許，已遭聲請人所屬之查緝員（具司法警察身分）攔
    下，並經甲○○同意後，搜索車牌號碼6370-D A號汽車，顯
    見甲○○當時業已置於查緝員之實力支配下，亦即查緝員於
    同日上午8時50分前往「基隆市○○街146號4樓」處逕行搜
    索時，實際上並無在「基隆市○○街146號4樓」現場有拘捕
    「人」之問題，目的僅在於搜索違法物品，此亦可自卷附刑
    事案件移送書犯罪事實欄四第5行以下記載：「……專案小
    組深信甲○○與張金鈴於凌晨在永和所購得之毒品藏匿在該
    處所內，經請示謝奇孟檢察官後對該處所實施逕行搜索」等
    語知悉。則聲請人援用刑事訴訟法第131條第1項各款之規定
    實施逕行搜索，顯於法不合，乃裁定撤銷該搜索。
二、行政院海岸巡防署海岸巡防總局北部地區巡防局提起抗告略
    以：本局於95年4月1日以基隆機字第0940011376號函文陳報
    之逕行搜索報告書，其中逕行搜索之理由原應勾選刑事訴訟
    法第131條第2項，因作業疏失而僅勾選同條第1項，請求撤
    銷原審之裁定云云。
三、查：(一)刑事訴訟法第131條第1項之規定係為了進行逮捕或拘
    提被告或犯罪嫌疑人，於無搜索票時亦得進入屋內或其他處
    所逕行搜索，但該項規定並不包含搜索應扣押之物，此觀法
    條之規定自明。(二)依原審卷內逕行搜索報告書所載，受搜索
    人於95年4月1日上午6時40分許，已遭聲請人所屬之查緝員
    （具司法警察身分）攔下，並經受搜索人同意後，搜索車牌
    號碼6370-DA號汽車，顯見受搜索人當時業已置於查緝員之
    實力支配下，亦即查緝員於同日上午8時50分前往「基隆市
    ○○街146號4樓」處逕行搜索時，實際上並無在搜索現場進
    行逮捕或拘提被告或犯罪嫌疑人之情形，聲請人在「基隆市
    ○○街146號4樓」搜索之目的係在搜索違法物品。此與刑事
    訴訟法第131條第1項之規定不合。(三)抗告人雖稱，逕行搜索
    報告書中逕行搜索之理由原應勾選刑事訴訟法第131條第2項
    ，因作業疏失而僅勾選同條第1項云云。惟該條項係規定，
    檢察官於偵查中確有相當理由認為情況急迫，非迅速搜索，
    二十四小時內證據有偽造、變造、湮滅或隱匿之虞者，得逕
    行搜索，或指揮檢察事務官、司法警察官或司法警察執行搜
    索，並層報檢察長。本件之逕行搜索係抗告人於逮捕甲○○
    後，搜索其車輛無所獲，抗告人認甲○○所購得之毒品藏匿
    於其住所，請示檢察官後，逕行搜索。既非檢察官於偵查中
    有相當理由之確信，所進行之逕行搜索，亦非檢察官指揮司
    法警察執行搜索。至於抗告人所謂之請示檢察官一節，卷內
    並無此資料，且請示檢察官後由抗告人自行搜索，亦與檢察
    官之指揮司法警察搜索不同，抗告人之抗告理由，並無可採
    ，原審認抗告人之逕行搜索與法律規定不合，撤銷該搜索，
    並無不當，本件抗告為無理由，應予駁回。
據上論結，應依刑事訴訟法第412條，裁定如主文。
中      華      民    國  95    年    5    月   8     日
                      刑事第十一庭
                              審判長法  官  張連財
                                    法  官  楊照男
                                    法  官  林明俊
以上正本證明與原本無異。
不得再抗告。
                                    書記官  蕭進忠
中    華    民    國    95    年    5     月    9     日


司法院資訊處製作；財團法人民間司法改革基金會備份。
